臺灣臺東地方法院刑事判決
110年度原侵易字第1號
公  訴  人  臺灣臺東地方檢察署檢察官
被      告  江國光


選任辯護人  邱聰安律師(法扶律師)
上列被告因妨害性自主案件，經檢察官提起公訴（109年度偵字
第1413號），本院判決如下：
    主  文
乙○○犯對受監督之人利用權勢猥褻罪，處有期徒刑陸月，如易
科罰金，以新臺幣壹仟元折算壹日。
    事  實
一、乙○○（其餘涉犯妨害性自主部分，另經臺灣臺東地方檢察署
    檢察官為不起訴處分確定）自民國109年2月17日起，僱用代
    號BR000-A109029號成年女子（年籍資料詳卷，下稱A女）在
    臺東縣○○鄉○○村○○路000號住處內（下稱本案住處），照顧
    乙○○之母江王輝妹，乙○○與A女間存有雇主與雇員之業務監
    督關係。乙○○利用身為A女雇主之權勢及監督地位，基於利
    用權勢為猥褻之犯意，於同年4月15日21時許，在A女照顧江
    王輝妹之房間內，親吻A女並吸吮A女之乳頭而為猥褻行為。
    嗣因乙○○之妻丙○○於同日21時30分許，睡醒發覺乙○○未在渠
    等之房間內，遂前往江王輝妹房間，見門反鎖，敲門亦無反
    應，等待片刻後見A女從江王輝妹房間內走出，乙○○則在房
    間內床上。嗣於109年4月17日因A女難以隱忍而向鄰居許鳳
    妹揭露上情。
二、案經A女訴由臺東縣警察局關山分局報告臺灣臺東地方檢察
    署檢察官偵查起訴。
    理  由
壹、程序部分：
一、按司法機關所製作必須公示之文書，不得揭露被害人之姓名
    、出生年月日、住居所及其他足資識別被害人身分之資訊，
    性侵害犯罪防治法第12條第2 項定有明文。又裁判及其他必
    須公示之文書，不得揭露足以識別被害人身分之資訊，如確
    有記載之必要，得僅記載其姓氏、性別或以使用代號之方式
    行之，法院辦理性侵害犯罪案件應行注意事項第3 條第1 項
    規定甚明。本案判決書如記載告訴人A女之姓名、年籍、地
    址等資料，有揭露足以識別A女身分資訊之虞，爰依上開規
    定不記載其姓名及年籍等資料，而以上開稱謂為之，合先敘
    明。
二、證據能力部分：
  ㈠按被告以外之人於審判外之陳述，雖不符刑事訴訟法第159 
    條之1 至之4 等4 條之規定，而經當事人於審判程序同意作
    為證據，法院審酌該言詞陳述或書面陳述作成時之情況，認
    為適當者，亦得為證據；當事人、代理人或辯護人於法院調
    查證據時，知有刑事訴訟法第159 條第1 項不得為證據之情
    形，而未於言詞辯論終結前聲明異議者，視為有前項之同意
    ，同法第159 條之5 定有明文。本院下述所引用被告以外之
    人於審判外之陳述，被告及辯護人於本院審理時均同意作為
    證據（見本院卷第115頁、第306至311頁），本院審酌各項
    證據作成時之情況，認為並無不可信或不適當之情事，依刑
    事訴訟法第159 條之5 第1 項規定，均有證據能力。
  ㈡另其他非供述證據部分，本院於審判期日，依各該證據不同
    之性質，以提示或告以要旨等法定調查方法逐一調查，並使
    當事人表示意見，本院亦查無法定證據取得禁止或證據使用
    禁止之情形，故認所引用各項證據資料，均具證據之適格。
貳、實體部分：
一、認定犯罪事實所憑之證據及理由：
    訊據被告固坦承：伊自109年2月17日起，僱用A女在本案住
    處內照顧伊母江王輝妹，且於同年3月間預支薪水5萬元給A
    女，約好每月發薪水時扣還1萬元。於109年4月15日21時許
    ，伊與A女、江王輝妹同在江王輝妹房間內，嗣於同日21時3
    0分許，丙○○敲門後，A女始走出房間，伊則在房間內床上等
    節。惟矢口否認有何利用權勢猥褻犯行，並辯稱：當天晚上
    8點半，伊扶伊母到她房間睡覺，後來伊睡著，不清楚A女何
    時進房間，伊係到丙○○跑進房間掀開棉被罵伊時，伊才知道
    她在找伊。伊沒有對A女為猥褻行為等語（見本院110年度原
    侵易字第1號【下稱本院卷】第313至315頁）。辯護人為被
    告辯稱：A女第一次在檢察官偵訊時承認，丙○○罵她為什麼
    跟老闆在房間裡面睡覺？她回答沒有；後來丙○○追問被告，
    A 女跟被告說，請你跟阿姨說我們兩人在房間沒有怎麼樣，
    且表情非常害臊，當晚A 女並沒有向丙○○承認被告有為猥褻
    之行為。關於門反鎖部分，審理時檢察官、辯護人問A女是
    誰反鎖門？A 女回答是被告反鎖的，但受命法官問她，她才
    承認是她自己反鎖的；且於偵訊時，A女一開始就承認門是
    她自己反鎖的。A女4年換了8個雇主，辯護人認為A女反鎖門
    是在做鋪陳，準備告被告對她有妨害性自主之行為。診斷證
    明書記載在A 女乳頭有一段距離的地方有0.2 公分的裂傷，
    如果是被告用牙齒咬A女的話，應該是齒傷，但A女是裂傷。
    且胸罩內應該有A 女的血跡，但胸罩鑑定結果只有被告D甲A
    的反應，並沒有流血血跡在胸罩內。應該是在案發前4、5天
    ，A女跟阿嬤(即江王輝妹)兩人發生拉扯衣櫥掉下來，阿嬤
    的乳頭被砸到、A女的乳頭也被砸到而造成的傷。A女胸罩內
    為什麼會有被告的D甲A反應，辯護人認為是A女用被告筷子
    、碗筷、吐痰或吃檳榔的口水故意沾染上去，作為被告吸她
    乳頭的證據，本件被告並沒有猥褻A女之行為。另外，A女告
    被告性侵害，有插入她的生殖器，但經過鑑定A女的生殖器
    內並沒有被告的D甲A 反應，由此可見 A 女所述並不實在，
    諭知被告無罪判決等語（見本院卷第319至321頁）。經查：
  ㈠被告自109年2月17日起，僱用A女在本案住處內照顧伊母江王
    輝妹，且於同年3月間預支薪水5萬元給A女，約好每月發薪
    水時扣還1萬元。被告於109年4月15日21時許，與A女、江王
    輝妹同在江王輝妹房間內，嗣於同日21時30分許，丙○○敲門
    後，A女始走出房間，被告則在房間內床上等節，業據被告
    於本院準備程序及審理時坦承在卷（見本院卷第111至113、
    313至314頁），核與證人即告訴人A 女、證人丙○○於偵訊及
    本院審理時之證述互核一致（證人A女部分： 見臺灣臺東地
    方檢察署109年度他字第282號卷【下稱他卷】第11至23頁，
    本院卷第171至199頁；證人丙○○部分：第281至305頁 ），
    並有借據1張及被害人A 女之真實姓名對照表（見他卷第69
    頁及密封袋）在卷可佐，堪認屬實。從而，被告與A女間存
    有雇主與雇員之業務監督關係，且A女於本案發生前已向被
    告預支薪水5萬元，首堪認定。
  ㈡被告確有事實欄一所載之犯行，理由如下：
    ⒈被告有於上開時間、地點親吻A女並吸吮A女乳頭之猥褻行
      為： 
　　　⑴證人A女於偵訊證稱： 109年4月15日晚上9點，地點是在
        阿嬤的房間，房間内當時有失智的阿嬷、被告跟我，因
        為被告的老婆丙○○當天喝很多酒有吐，在隔壁房間休息
        ，被告叫我去隔壁房間看他老婆有沒有睡醒，我就去隔
        壁看，丙○○還没有醒來，我就回到阿嬤的房間，被告就
        叫我鎖門，當時阿嬤有睡但是沒有熟睡。被告就開始摸
        我，當天我穿連身的裙，他將我的裙子掀起來，把内衣
        往上翻，並吻及吸我的奶頭，當時被告將我抱的很緊，
        我有反抗，但是沒有辦法將他推開，後來被告又拉我的
        手放入他的内褲内放在他的生殖器，當時被告有穿著衣
        服，後來被告又把我的内褲脫掉，親我的下體，後來被
        告叫我親他的生殖器，沒有把生殖器放入我的嘴裡。後
        來我們二個人是躺著的姿勢，我被被告抱緊緊的，没有
        辦法推開他，被告對我說可以進去嗎，我沒有說話，被
        告就用他的生殖器進入我的生殖器。被告沒有使用保險
        套，他沒有射精，後來我側躺著，被告在我背後側躺，
        將我另一支腳抬起來，用生殖器再一次進入我的生殖器
        ，這一次也沒有用保險套，也沒有射精。後來被告的老
        婆敲門，我們當時二個人的姿勢是側躺，被告的生殖器
        還在我的生殖器裡面，被告就停止動作。被告有被嚇到
        ，他叫我去開門，當時我的衣服沒有完全被脫掉，只是
        被掀起來，我没有穿内褲只是將裙子放下來，我就去開
        門，敲門完，我跟被告起來的時候，阿嬤就跟著起來，
        被告就帶阿嬤離開房間去客廳。丙○○進房間，丙○○有問
        我，為何要跟他的老公睡覺，我跟他說我們沒有怎麼樣
        ，丙○○立刻打電話給被告的大姐及親戚，說我跟被告有
        在一起睡覺的事情。後來大嫂來我們家，丙○○又跟大嫂
        說我跟被告一起睡覺的事。我不跟丙○○說，我是被強迫
        的，是因為怕失去這個工作，而且欠被告的錢，發生之
        後我有想打電話給仲介，但是我怕，所以也沒有打，當
        天晚上我也沒有睡覺。後來丙○○跑去跟住在被告附近的
        表嫂講，叫表嫂來問我，我就把全部的事情講出來，因
        為我受不了了，我會一直想到發生的事情等語(見他字
        卷第11至23頁)；於本院審理時證稱：109年4月15日星
        期三晚上是被告先在房間，他請我先去看看太太有沒有
        睡著，之後再請我回房間。回到房間之後，被告叫我鎖
        門，他先親我的嘴，之後再把我的內衣翻開來親我的胸
        部，驗傷證明書上記載我的乳頭有2mm的傷口，是這個
        時候產生的。因為我欠被告5萬元，而且再換雇主會很
        麻煩，也不確定會換到好的雇主，也怕會再發生同樣的
        事情，才會讓他這麼做。後來丙○○進去的時候質問我為
        什麼外勞可以跟老闆睡覺，我因為害怕所以沒有回答，
        我是早上才回答的。4月17日星期五我有跟表嫂講這件
        事，因為丙○○有跟親戚講為什麼我可以跟她先生睡在一
        起，我比較相信親戚，也不敢跟丙○○講這件事，所以就
        跟親戚講，講完之後親戚帶我去比較安全的地方，我想
        要報案，丙○○後來打電話叫她姊姊帶我們去報警。當天
        事件發生之後那兩天我有洗澡，但沒有洗內衣，就穿另
        外一件。警察後來有回去旁邊的房間拿我的衣服做鑑定
        ，連身洋裝、長褲、內褲、胸罩各1件，是我4月15日那
        天穿的衣服等語（見本院卷第171至199頁），就其進入
        江王輝妹之房間、遭被告親吻及吸吮乳頭，及丙○○敲門
        後其與被告之反應等過程詳細且證述一致，未有明顯矛
        盾之處。
　　　⑵又臺東縣警察局關山分局員警於109年4月17日20時2分至
        13分於本案住處執行搜索，扣得證人A女案發當時穿著
        之連身裙、褲子、內衣、內褲各1件，其中胸罩（即上
        開內衣）部分，左、右罩杯內層處（相對乳頭位置）採
        樣標示00000000、00000000處，以唾液澱粉酶檢測法檢
        測結果，均呈陽性反應，經萃取D甲A檢測，D甲A-STR型
        別檢測結果均為混合型，研判混有被害人與被告D甲A，
        且被害人A女於109年4月17日經診斷受有左乳頭外側2mm
        裂傷等節，有臺東縣警察局關山分局搜索扣押筆錄、扣
        押物品目錄表刑案現場照片18張、內政部警政署刑事警
        察局鑑定書2份，及臺東馬偕紀念醫院衛部心字第10317
        61584號受理疑似性侵害事件驗傷診斷書（見臺東縣警
        局關山分局關警偵字第1090005520號刑案偵查卷宗【下
        稱警卷】第56至59、93至101頁，臺灣臺東地方檢察署1
        09年度偵字第1413號卷【下稱偵卷】第29至37頁及密封
        袋）在卷可稽，上開胸罩相對乳頭位置留有混合型被害
        人A女及被告之唾液，與證人A女證述遭被告先親吻，然
        後再吸吮奶頭之情節相符，且證人A女於109年4月17日
        驗傷時，左側乳頭有2mm之裂傷等，亦與證人A女證述遭
        被告吸吮致其左側乳頭受傷之情節相符，從而被告確有
        有於上開時間、地點親吻A女並吸吮A女乳頭之猥褻行為
        ，應堪認定。
    ⒉被告係利用身為A女雇主之權勢及監督機會，而對證人A女
      為上開猥褻行為：
　　　⑴證人丙○○於本院審理時證稱：109年4月16日一大早，A女
        說她不舒服、感冒藥請假，我們帶我婆婆去打針，她就
        自己一個人待在系爭房屋。同年4月17日早上我看到許
        鳳妹跟A女講話，A女在哭，可是我沒有聽到甚麼。後來
        因為A女突然間大哭，我有問她跟老闆發生甚麼事情，
        可是她都說沒有、沒有。她就一直說她很害怕，也沒有
        講得很明白，她就說她要去報案，我也嚇到了，所以我
        就陪著她一起報案，她是在警察局的時候她才一直講。
        我帶A女去報警時，警察只是去拿A女的東西，我不知道
        警察會去搜索等語(見本院卷第281至305頁)。
　　　⑵證人許鳳妹於警詢及偵訊時證稱：A女所說的表嫂是我，
        109年4月17日早上A女攔住我，我問她什麼事，她就一
        直哭，我不知道她在講什麼，因我當時要趕上班，我就
        離開了。當天丙○○有找我，她有跟我說，被告跟A女的
        事情，但是我不想聽。她問我A女在哭什麼，我說我要
        上班，我不知道等語（見他卷第91至93、113至115頁）
        。
　　　⑶是以，證人A女於案發後二日之109年4月17日早上，告知
        證人許鳳妹遭被告猥褻乙事時一直哭泣，且而後突然大
        哭，並向證人丙○○表示很害怕，始在證人丙○○之陪同下
        報警，應堪認定。
　　　⑷觀諸證人A女於109年4月15日晚上案發後經證人丙○○追問
        時，先否認遭被告猥褻，於翌(16)日又向證人丙○○表示
        身體不舒服要請假，至同年月17日始向證人許鳳妹哭訴
        ，並突然大哭之情緒反應。對照證人A女證述其於被猥
        褻之際，係因害怕被解雇，欠被告的錢會還不出來，才
        容任被告之猥褻行為，則其因延續前開害怕被解雇之想
        法，而於案發當晚證人丙○○追問時，否認遭猥褻乙事，
        與常情相符；又證人A女證稱其於發生之後曾想打電話
        給仲介，但是因害怕所以沒有打，當天晚上也沒有睡覺
        等情，亦與其於翌(16)日向證人丙○○表示身體不舒服要
        請假之情形相符，足佐證人A女於案發當晚確有因遭猥
        褻乙事，而身心受影響；再者，證人A女證稱其係因為
        受不了了，會一直想到發生的事情，就把全部的事情講
        出來等語，與證人A女於同年月17日早上向證人許鳳妹
        哭訴，並突然大哭之反應相符，且證人A女上開情緒歷
        程，與常見性侵害被害人案發後之情緒反應歷程亦無重
        大背離，倘證人A女係自願而非因被告利用身為A女雇主
        之權勢及監督而猥褻，應不致有上開情緒反應，足認證
        人A女前開證述因害怕被解雇，欠被告的錢會還不出來
        ，才容任被告之猥褻行為，應為真實，則被告確有利用
        權勢對證人A女為上開猥褻犯行，堪以認定。
　㈢至於被告及辯護人雖執前詞置辯，然查：
　　⒈證人A女就房門係何人反鎖之問題，於本院審理過程中之回
      答或有前後不一致之情形，然其於本院審理時受命法官最
      後詢問時，則與偵訊時證稱係被告要其反鎖等語，互核相
      符一致。考量證人A女為外籍人士，於本院審理過程中雖
      通譯全程在場，但其於回答時有未待翻譯即逕行回答、回
      答無法切中問題，或請提問者再問一次，且過程中一度情
      緒激動之情形，有本院審判筆錄（見本院卷第171至199頁
      ）在卷可佐，則其前開不一致可能係因為語言之理解落差
      所致，尚難以前開不一致即謂證人A女之證詞有不可信之
      瑕疵。
　　⒉辯護人指摘證人A女指訴被告有插入她的生殖器，但經過鑑
      定A女的生殖器內並沒有被告的D甲A反應，足佐證人A女所
      述不實乙節。然查，證人A證述係於109年4月15日被告以
      生殖器插入她的生殖器，其於案發後2日即109年4月17日
      始報警採證，且於期間已有洗澡等語（見他卷第17至19頁
      ，本院卷第191頁），則被告殘留之D甲A的確可能因時間
      及清洗之因素而無法採得，故無從據此即認證人A女之證
      述不實，辯護人此部分指摘，難認可採。
　　⒊又證人A女之胸罩相對乳頭位置留有混合型被害人A女及被
      告之唾液，與證人A女證述遭被告先親吻，然後再吸吮奶
      頭之情節相符，且證人A女於109年4月17日驗傷時，左側
      乳頭有2mm之裂傷等，亦與證人A女證述遭被告吸吮致其左
      側乳頭受傷之情節相符，已如前述。倘證人A女係以辯護
      人所稱用被告筷子、碗筷、吐痰或吃檳榔的口水故意沾染
      上去，應無從同時混有證人A女之唾液；且證人A女左側乳
      頭之裂傷僅2mm，不必然會導致出血，而江王輝妹於109年
      4月20日於太平診所診斷受有左前胸乳部挫傷，亦無證據
      顯示與證人A女所受上開傷勢有任何關連，辯護人此部分
      指摘，自無足採。
　　⒋再者，於案發後證人丙○○追問時，第一時間係否認有與被
      告發生事情，直至2日後始向證人許鳳妹哭訴遭性侵害之
      事，且證人A女於案發時之衣物，亦非證人A女主動提出，
      而是員警執行搜索扣押時所扣得，與有意構陷被告之情形
      相迥，辯護人此部分指摘，亦無足採。
　　⒌是以，辯護人率指證人A女所為不利被告之指證係不實云云
      ，顯難憑採。
  ㈣綜上，證人A女所為不利被告之指證既屬信實，亦有前述之補
    強證據可供相佐，而被告、辯護人所執辯詞復無足採，則本
    件事證已臻明確，被告事實欄一所載之犯行，洵堪認定，應
    予依法論科。
二、論罪科刑：
  ㈠核被告所為，係犯刑法第228條第2項之利用權勢猥褻罪。
  ㈡爰以行為人之責任為基礎，審酌被告係告訴人A女之雇主，明
    知告訴人為離鄉背井、前來異地從事看護工作之外籍勞工，
    竟利用身為雇主此權勢及監督機會地位，恣意對告訴人猥褻
    得逞，對於告訴人造成之身心受創不容小覷，且形塑本國雇
    主未能善待外籍看護工之負面觀感，間接影響我國之國際地
    位，非可輕縱；且被告事後矢口否認犯行，亦未與告訴人和
    解或賠償其損害，難認已有悔意，犯後態度不佳；兼衡被告
    於本院審理時自述其智識程度為大學畢業，在養雞場上班月
    收入新臺幣4萬元，須扶養太太及失智行動不便的媽媽（見
    本院卷第318頁），暨檢察官、告訴人就本件量刑之意見(見
    本院卷第200、319頁)等一切情狀，量處如主文所示之刑，
    以示懲儆。
據上論斷，應依刑事訴訟法第299 條第1 項前段，刑法第228條
第2項、第41條第1項，判決如主文。
本案經檢察官謝慧中提起公訴，檢察官丁○○到庭執行職務。
中    華    民    國   111    年    3     月    11    日
                  刑事第二庭  審判長法  官  蔡立群
                                    法  官  姚亞儒
                                    法  官  徐晶純 
以上正本證明與原本無異。
如不服本判決應於收受送達後20日內向本院提出上訴書狀，並應
敘述具體理由；其未敘述上訴理由者，應於上訴期間屆滿後20日
內向本院補提理由書（均須按他造當事人之人數附繕本）。「切
勿逕送上級法院」。告訴人或被害人對於本判決如有不服，請書
具不服之理由狀，請求檢察官上訴者，其上訴期間之計算係以檢
察官收受判決正本之日期為準。
                                    書記官  尹  瑋
中　　華　　民　　國　　111 　年　　3 　　月　　11　　日

附錄本案論罪科刑法條全文：
中華民國刑法第228條
對於因親屬、監護、教養、教育、訓練、救濟、醫療、公務、業
務或其他相類關係受自己監督、扶助、照護之人，利用權勢或機
會為性交者，處六月以上五年以下有期徒刑。
因前項情形而為猥褻之行為者，處三年以下有期徒刑。
第一項之未遂犯罰之。